【裁判字號】    99,訴,705
【裁判日期】    990630
【裁判案由】    違反毒品危害防制條例
【裁判全文】
臺灣彰化地方法院刑事判決               99年度訴字第705號
公  訴  人  臺灣彰化地方法院檢察署檢察官
被      告  甲○○
上列被告因違反毒品危害防制條例案件，經檢察官提起公訴（99
年度毒偵字第522 、932 號），被告於準備程序進行中，就被訴
事實為有罪之陳述，經本院合議庭裁定由受命法官獨任進行簡式
審判程序，判決如下：
    主  文
甲○○施用第一級毒品，處有期徒刑玖月，扣案之注射針筒壹支
沒收之。又施用第一級毒品，處有期徒刑玖月，扣案之夾鏈袋壹
個沒收之。又施用第二級毒品，處有期徒刑伍月。又施用第二級
毒品，處有期徒刑伍月。應執行有期徒刑貳年，扣案之注射針筒
壹支及夾鏈袋壹個，均沒收之。
    犯罪事實及理由
壹、程序事項：
    本件經被告於準備程序期日為有罪之陳述，經受命法官告知
    簡式審判程序之旨，並聽取當事人之意見後，本院認無不得
    或不宜改依簡式審判程序進行之處，爰依刑事訴訟法第273
    條之1 第1 項，裁定由受命法官獨任進行簡式審判程序，則
    依據刑事訴訟法第273 條之2 、同法第159 條第2 項之規定
    ，不適用傳聞法則有關限制證據能力之相關規定；並得依同
    法第310 條之2 之準用同法第454 條之規定製作略式判決書
    ，依法僅需記載犯罪事實、證據名稱及應適用之法條，並得
    以簡略方式為之，合先敘明。
貳、實體事項：
一、構成犯罪事實：
    甲○○前於民國89年間，因施用毒品案件，經臺灣臺中地方
    法院裁定送觀察、勒戒，認有繼續施用毒品傾向，再裁定令
    入戒治處所施以強制戒治，經戒治處所評定合格，認無繼續
    戒治之必要，90年8 月24日停止戒治並交付保護管束，91年
    1 月11日保護管束期滿未經撤銷，視為執行完畢，並經臺灣
    臺中地方法院檢察署檢察官以91年度戒毒偵字第54號為不起
    訴處分。又於前揭強制戒治執行完畢釋放後5 年內之92年間
    ，再因施用毒品案件，經同上法院於92年8 月18日，以92年
    度訴字第1595號分別判處有期徒刑10月、4 月，應執行有期
    徒刑1 年1 月確定。復因強盜案件，經同上法院以92年度訴
    字第2305號判處有期徒刑5 年6 月，嗣上訴於臺灣高等法院
    臺中分院，並於92年12月22日撤回上訴而確定；上揭兩案接
    續執行，甫於97年12月19日縮短刑期假釋出獄（不構成累犯
    ，縮刑期滿日為99年2 月5 日）。猶不知戒除毒癮，復基於
    施用第一級毒品海洛因之犯意，先後於99年3 月14日23時20
    分許、99年4 月20日凌晨2 時許，均在彰化縣鹿港鎮○○里
    ○○○ 路45之7 號5 樓住宅，以針筒注射方式，各施用第一
    級毒品海洛因1 次。另基於施用第二級毒品甲基安非他命之
    犯意，先後於99年3 月13日中午某時、99年4 月19日23時許
    ，亦均在上址住處，依次均以將甲基安非他命置於燈泡內燒
    烤吸食方式，各施用第二級毒品甲基安非他命1 次。嗣先於
    99年3 月17日上午11時30分許，在彰化縣彰化市○○街212
    巷9 弄17號，為警持搜索票搜索查獲，並扣得注射針筒1 支
    ；復於99年4 月21日上午11時10分許，在其上址住處，為警
    持搜索票搜索查獲，並扣得裝海洛因用夾鍊袋1 只。2 次查
    獲後經採集其尿液送驗，結果依序呈可待因、嗎啡、甲基安
    非他命及可待因、嗎啡、安非他命、甲基安非他命之陽性反
    應，始悉上情。
二、認定犯罪事實所憑之證據名稱：
  (一)臺中市警察局第四分局委託驗尿液代號與真實姓名對照表（
    代號：D-03-08-01）、彰化縣警察局員林分局委託檢驗尿液
    代號與真實姓名對照認證單（代號：B157號）：足知送驗尿
    液為被告甲○○所親自排收。
  (二)中山醫學大學附設醫院檢驗科藥物檢測中心99年4 月2 日尿
    液檢驗報告（原始編號：D-03-08-01號，實驗編號：000000
    0 號）：檢出有甲基安非他命陽性反應，及可待因、嗎啡陽
    性反應（甲基安非他命檢出濃度7467ng/ml 、嗎啡檢出濃度
    為19242ng/ml 、可待因檢出濃度為1368ng/ml ）。
  (三)詮昕科技股份有限公司99年5 月4 日濫用藥物尿液檢驗報告
    （原樣編號：B157號，報告編號：00000000號）：檢出有安
    非他命、甲基安非他命陽性，及可待因、嗎啡陽性反應（安
    非他命檢出濃度為1280ng/ml 、甲基安非他命檢出濃度為19
    035ng/ml、嗎啡檢出濃度為7060ng/ml 、可待因檢出濃度為
    96241ng/ml）。
  (四)99年3 月17日查獲現場照片3 張、99年4 月21日查獲現場照
    片6 張。
  (五)臺中市警察局第四分局扣押物品目錄表：扣得注射針筒1 支
    。
  (六)彰化縣警察局員林分局扣押物品目錄表及99年度保字第1154
    號：扣得夾鏈袋1 個。
  (七)臺灣高等法院被告前案紀錄表、刑案資料查註紀錄表、全國
    施用毒品案件紀錄表、受觀察勒戒人毒品及前科紀錄簡列表
    、矯正簡表。
  (八)被告甲○○之自白。
  (九)不再送觀察勒戒之理由：
    按海洛因、安非他命為毒品危害防制條例第2 條第2 項第1
    、2 款所稱之第一、二級毒品，不得施用、持有。次按毒品
    危害防制條例於92年7 月9 日修正公布，自93年1 月9 日施
    行，其中第20條、第23條將施用毒品之刑事處遇程序，區分
    為「初犯」及「5 年內再犯」、「5 年後再犯」。依其立法
    理由之說明：「初犯」，經觀察、勒戒或強制戒治後，應為
    不起訴處分或不付審理之裁定；經觀察、勒戒或強制戒治執
    行完畢釋放後，「5 年內再犯」者，因其再犯率甚高，原實
    施之觀察、勒戒及強制戒治既已無法收其實效，爰依法追訴
    或裁定交付審理。至於經觀察、勒戒或強制戒治執行完畢釋
    放後，「5 年後再犯」者，前所實施之觀察、勒戒或強制戒
    治已足以遮斷其施用毒品之毒癮，為期自新及協助其斷除毒
    癮，仍適用「初犯」規定，先經觀察、勒戒或強制戒治之程
    序。從而依修正後之規定，僅限於「初犯」及「5 年後再犯
    」二種情形，始應先經觀察、勒戒或強制戒治程序。倘被告
    於5 年內已再犯，經依法追訴處罰，縱其第三次（或第三次
    以上）再度施用毒品之時間，在初犯經觀察、勒戒或強制戒
    治執行完畢釋放5 年以後，已不合於「5 年後再犯」之規定
    ，且因已於「5 年內再犯」，顯見其再犯率甚高，原實施觀
    察、勒戒或強制戒治，已無法收其實效，即應依該條例第10
    條處罰。至於第三次（或第三次以上）施用毒品之時間，是
    否宜有期間限制？以多久為適宜？則分屬刑事政策、專門醫
    學之範圍，非審判機關所能決定，有待循立法途徑解決（最
    高法院98年度臺非字第252 號、97年度臺非字第540 號、95
    年度臺非字第59、65號判決，及最高法院97年9 月9 日97年
    度第5 次刑事庭會議決議參照）。本件被告於89年間，因施
    用毒品案件，經臺灣臺中地方法院裁定送觀察、勒戒，認有
    繼續施用毒品傾向，再裁定令入戒治處所施以強制戒治，經
    戒治處所評定合格，認無繼續戒治之必要，90年8 月24日停
    止戒治並交付保護管束，91年1 月11日保護管束期滿未經撤
    銷，視為執行完畢，並經臺灣臺中地方法院檢察署檢察官以
    91年度戒毒偵字第54號為不起訴處分。又於前揭強制戒治執
    行完畢釋放後5 年內之92年間，再因施用毒品案件，經同上
    法院於92年8 月18日，以92年度訴字第1595號分別判處有期
    徒刑10月、4 月，應執行有期徒刑1 年1 月確定，有卷附臺
    灣高等法院被告前案紀錄表可查，揆諸前開最高法院判決及
    決議，因被告於前揭強制戒治執行完畢後之5 年內，業有施
    用毒品之行為，則本次被告於99年3 月13日、3 月14日、4
    月19日、4 月20日之再次施用毒品之犯行，即與5 年後再犯
    之情形有別，自應逕行起訴。
三、論罪科刑之理由：
  (一)按海洛因、甲基安非他命分別為毒品危害防制條例第2 條第
    2 項第1 款、第2 款所定之第一級、第二級毒品，不得非法
    持有、施用。核被告甲○○所為，係犯毒品危害防制條例第
    10條第1 項之施用第一級毒品罪，及同條第2 項之施用第二
    級毒品罪。
  (二)而被告於99年3 月17日或其前4 日內之某時點，在不詳處所
    ，以不詳方式，施用甲基安非他命之精確時間，均已於本院
    準備程序時供述明確，起訴書記載被告施用於99年3 月17日
    採尿前回溯前4 日之施用甲基安非他命之時間、地點、方式
    均不詳，似有未洽，附此敘明。
  (三)被告施用毒品而持有海洛因、甲基安非他命之行為，為施用
    之高度行為所吸收，均不另論罪。
  (四)又被告所犯上開施用第一級毒品海洛因2 次及施用第二級毒
    品甲基安非他命2 次之4 罪間，犯意各別，罪名互異，應予
    分論併罰。
  (五)爰審酌被告為國小畢業，智識程度不高，有水電專長，原從
    事水電工程，僅因朋友施用而再度施用毒品，及前有多次毒
    品前科，再犯本件施用毒品之罪，亟待矯治，其施用毒品係
    屬自戕行為並未損害他人，於犯罪後已深知悔悟並坦承犯行
    ，同時考量施用毒品之戒癮性不高，極易一再施用，暨前次
    於92年施用毒品案為累犯遭法院判處有期徒刑10月、4 月，
    及於98年間復因施用第一、二級毒品經法院判決各次行為之
    有期徒刑為8 月、4 月等一切情狀，分別量處如主文所示之
    刑，並合併定其應執行刑示懲。至於檢察官求處應執行有期
    徒刑2 年6 月，本院審酌上情認稍嫌過重，附此敘明。
  (六)扣案之已使用過注射針筒1 支及夾鏈袋1 個，均為被告所有
    ，且係供其施用海洛因所用之物，業經其供明在卷，均應依
    刑法第38條第1 項第2 款之規定，於該次行為中併予宣告沒
    收之。
四、適用之法律：
  (一)刑事訴訟法第273 條之1 第1 項、第299 條第1 項前段、第
    310 條之2 、第454 條。
  (二)毒品危害防制條例第10條第1 項、第2 項，刑法第11條前段
    、第51條第5 款、第38條第1 項第2 款。
本案經檢察官葉建成到庭執行職務。
中    華    民    國    99    年    6     月    30    日
                  刑事第五庭    法  官  李淑惠
以上正本證明與原本無異。
如不服本判決應於收受判決後10日內向本院提出上訴書狀，並
應敘述具體理由。其未敘述上訴理由者，應於上訴期間屆滿後
20日內向本院補提理由書(均須按他造當事人之人數附繕本)
「切勿逕送上級法院」。
中    華    民    國    99    年    6     月    30    日
                                書記官  張清秀
附錄論罪科刑法條全文
毒品危害防制條例第10條
施用第一級毒品者，處 6 月以上 5 年以下有期徒刑。
施用第二級毒品者，處 3 年以下有期徒刑。

司法院資訊處製作；財團法人民間司法改革基金會備份。
